122臺灣新北地方法院刑事判決
110年度訴字第898號
公  訴  人  臺灣新北地方檢察署檢察官
被      告  吳思蓉



選任辯護人  李介文律師
上列被告因違反毒品危害防制條例案件，經檢察官提起公訴（11
0年度偵字第27203號），本院判決如下：
    主  文
吳思蓉共同販賣第二級毒品，處有期徒刑壹年拾月。
    事  實
一、吳思蓉明知甲基安非他命為毒品危害防制條例第2 條第2 項
    第2 款所稱之第二級毒品，依法不得販賣，竟與真實姓名、
    年籍不詳、自稱「獸醫」之成年男子，共同基於販賣第二級
    毒品甲基安非他命之犯意聯絡，於民國109年2月5日20時至2
    1時間，由吳詩閔以臉書Messenger通訊軟體聯繫吳思蓉欲購
    買甲基安非他命，吳思蓉經與「獸醫」討論後，同意以新臺
    幣（下同）1500元之對價販賣甲基安非他命1公克予吳詩閔
    ，吳思蓉並告知吳詩閔於同日23時30分許，前往新北市○○區
    ○○路00號之春之戀精品汽車旅館202號房，由吳詩閔先將現
    金1500元交予吳思蓉後，「獸醫」即交付甲基安非他命１包
    （驗餘淨重1.0078公克）予吳詩閔而完成交易。迄因吳詩閔
    於翌(6)日0時35分於臺北市萬華區環河南路三段時為警攔停
    查獲持有上開第二級毒品，經吳詩閔供出來源為吳思蓉，而
    查悉上情。
二、案經臺灣臺北地方檢察署檢察官主動簽分陳請臺灣高等檢察
    署檢察長令轉臺灣新北地方檢察署檢察官偵查起訴。
    理  由
一、本判決所引用具傳聞性質之證據資料，檢察官、被告吳思蓉
    及辯護人均同意有證據能力，且於言詞辯論終結前亦未聲明
    異議（本院卷第74頁、第148至153頁），並經本院於審判期
    日依法踐行調查證據程序，本院審酌上開證據資料製作時之
    情況，尚無違法取得及證明力明顯過低之瑕疵，認以之作為
    證據應屬適當，基於尊重當事人對傳聞證據之處分權，認依
    刑事訴訟法第159 條之5之規定，該等傳聞證據均具有證據
    能力。
二、認定犯罪事實所憑之證據及理由
  ㈠上開犯罪事實，業據被告於偵查及本院中坦認不諱（新北地
    檢110年度他字卷第1588號〈下稱他字卷〉第63至67頁、第83
    至89頁、本院卷第153頁），核與證人吳詩閔於警詢及偵查
    中之證述情節相符，並有被告吳思蓉與證人吳詩閔之臉書Me
    ssenger對話紀錄截圖在卷可參、臺北市政府警察局保安警
    察大隊109年2月6日搜索扣押筆錄、扣押物品目錄表各1份(
    受執行人吳詩閔)、扣案物照片、交通部民用航空局航空醫
    務中心109年2月19日航藥鑑字第0000000號毒品鑑定書在卷
    可參（他字卷第41頁、臺北地檢109年度他字第2453號卷第1
    23至124頁、第41至43頁、第47頁）。
  ㈡辯護人雖以：被告僅係替「獸醫」聯繫吳詩閔，應僅構成幫
    助犯等語。但按以販賣毒品罪為例，舉凡看貨、議價、洽定
    交易時地、送貨、收款等作為，皆屬販賣行為之部分舉動，
    為該犯罪構成要件以內之行為。倘行為人主觀上明知相關之
    他人從事販賣毒品之行為，客觀上為他人分擔議價、洽定交
    易時地、送貨、收款等屬於販賣毒品罪構成要件之部分行為
    ，則無論其是否基於幫助販賣之意思，或有無自他人處獲取
    報酬，均不能僅評價為販賣毒品罪之幫助犯（最高法院102 
    年度台上字第1920號判決意旨參照）。參以被告（臉書暱稱
    為「蕭小金」，下稱被告）與證人吳詩閔（下稱吳）於上開
    時間之Messenger通訊內容附表如「吳：再來真的我要處理
    ，你一個多少快說…被告：你要幾個？吳：一個。被告：一
    五給你。吳：好，再(在)那。被告：你來春之戀…我朋友這
    些很讚不騙你。」，可知證人吳詩閔係直接致電被告詢問毒
    品價格欲向被告購買，被告於接獲證人吳詩閔來電時，亦立
    即報價，甚且擔保其貨源即朋友「獸醫」之毒品藥效甚佳。
    且證人吳詩閔於109年2月6日偵查中具結證稱：伊與吳思蓉
    臉書聯繫完就過去，吳思蓉給伊房號，伊將1500現金給吳思
    蓉，那個男子就把毒品交給伊等語（臺北地檢109年度他字
    第2453號卷第89頁）；於109年8月25日偵查中仍具結證稱：
    伊先拿1500給吳思蓉，吳思蓉把錢交給現場一名微禿男子，
    當場一手交錢一手交貨完成交易，伊是單純跟吳思蓉買，不
    是請吳思蓉代購或與吳思蓉合購等語（同上卷第141至142頁
    ），均一致證稱其係將購毒價金交給被告，足見被告係基於
    與「獸醫」共同販賣毒品之意思，而分擔攬客、議價、洽定
    交易時地及收取價金等販賣毒品之構成要件行為，自應論以
    販賣毒品之正犯。辯護人為辯護稱被告僅構成幫助犯等語，
    尚無可採。
  ㈢又甲基安非他命本無一定公定價格，各次買賣價格，當亦各
    有差異，或隨供需雙方資力、關係深淺、需求數量、貨源充
    裕與否、販賣者對於資金需求程度，以及政府查緝態度，進
    而為各種不同風險評估，而為機動性調整。其價格標準，自
    非一成不變。且販賣者從各種「價差」或「量差」或「純度
    」謀取利潤方式，也有差異，然所圖利益之非法販賣行為目
    的，則屬相同，並無二致。且衡諸常情，一般民眾普遍認知
    毒品非法交易，向為政府查禁森嚴且重罰不寬貸，證人吳詩
    閔與「獸醫」既不相識，「獸醫」倘非有利可圖，絕無平白
    甘冒被重罰之風險，而以原價將毒品轉讓予證人吳詩閔之理
    ，足認被告與「獸醫」共同販賣毒品，主觀上確有營利之意
    圖無疑。
  ㈣綜上所述，被告前揭任意性自白核與事實相符，可以採信。
    本案事證明確，被告犯行均堪以認定，應予依法論科。
三、論罪科刑
  ㈠被告為本案犯行後，毒品危害防制條例第4條第2 項規定已於
    109年1月15日修正公布，並自同年7 月15日施行。而修正前
    該條項規定「製造、運輸、販賣第二級毒品者，處無期徒刑
    或7 年以上有期徒刑，得併科新臺幣1000萬元以下罰金」，
    修正後則為「製造、運輸、販賣第二級毒品者，處無期徒刑
    或10年以上有期徒刑，得併科1500萬元以下罰金」，修正後
    該條項之法定構成要件雖未變更，然其法定刑度已較修正前
    為高，是修正後新法並未較有利於行為人，經比較新舊法結
    果，應依刑法第2 條第1 項前段規定，適用被告行為時即修
    正前毒品危害防制條例第4 條第2 項規定處斷。
  ㈡核被告所為，係犯修正前毒品危害防制條例第4 條第2 項之
    販賣第二級毒品罪。被告與「獸醫」，有犯意聯絡及行為分
    擔，為共同正犯。被告因販賣而持有第二級毒品之低度行為
    ，為販賣之高度行為所吸收，不另論罪。
  ㈢又被告前①因施用第二級毒品案件，經本院104年度簡字第461
    5號判處有期徒刑2月，於104年12月9日易科罰金執行完畢；
    ②又因施用第二級毒品案件，經本院108年度簡字第802號判
    處有期徒刑3月確定，於108年8月8日易科罰金執行完畢，此
    有臺灣高等法院被告前案紀錄表1份附卷可考，是被告於受
    有期徒刑執行完畢後，5年以內故意再犯本件有期徒刑以上
    之罪，固合於累犯規定，惟參酌司法院釋字第775號解釋意
    旨及最高法院110年度台上大字第5660號裁定意旨，檢察官
    並未具體指出被告有何特別惡性及對刑罰反應力薄弱等節，
    衡酌被告之犯罪情節，尚難僅因其前受有期徒刑執行完畢之
    事實，即遽認被告個人有何對刑罰反應力薄弱之特別惡性存
    在而有加重其刑予以延長矯正其惡性此一特別預防之必要，
    是本件於法定刑範圍內斟酌刑法第57條事項量刑，即可充分
    評價被告之罪責，故不加重其刑。
  ㈣再犯毒品危害防制條例第4 條至第8 條之罪，於偵查及審判
    中均自白者，減輕其刑，修正前毒品危害防制條例第17條第
    2 項定有明文。而同規定於109 年1 月15日經公布修正為：
    「於偵查及歷次審判中均自白者」，經比較新舊法結果，修
    正前毒品危害防制條例第17條第2 項之規定，被告祇須在偵
    查及審判階段各有1次以上之自白，不論該自白係出於自動
    或被動，暨其後是否翻異，均得認有該條項之適用，不以始
    終自白為必要，當以修正前毒品危害防制條例第17條第2 項
    較有利於被告。復按自白在學理上有所謂「狹義自白」與「
    廣義自白」二種概念，本質上自白亦屬於自己不利益陳述之
    一種，刑事訴訟法第156 條第1 項，固僅就自白之證據能力
    為規定，但對於其他不利益之陳述證據能力之有無，仍有其
    適用。鑑於被告自白在刑事訴訟法上之證據能力與證明力有
    諸多之限制，因此實體法規範上所謂被告之自白，宜從廣義
    解釋，除指對於犯罪事實全部或主要部分為肯定供述之狹義
    自白外，尚包括經法院採為論罪依據之狹義自白以外之其他
    承認不利於己之事實所為之陳述在內。再者，自白著重在使
    過去之犯罪事實再現，與該事實應受如何之法律評價，係屬
    二事（最高法院101年度台上字第473號判決意旨參照）。被
    告於110年5月22日曾以刑事情報狀向臺灣新北地方檢察署檢
    察官稱：「主旨：…被告以本案提出『自白』向鈞署陳報如下
    」，並坦承上開Messenger通訊軟體中之「蕭小金」為其本
    人，及代「獸醫」與證人吳詩閔聯繫毒品交易金額、地點(
    新北地檢110年度他字第1588號第63至67頁)等不利於己之事
    實，應屬上述廣義之自白，至於被告所為上開事實應論以販
    賣毒品罪之共同正犯或幫助犯，係屬法律評價，不影響被告
    已於偵審中自白其上開販賣毒品之犯行，應依修正前毒品危
    害防制條例第17條第2 項規定減輕其刑。
　㈤另毒品危害防制條例第17條第1 項規定「犯第4 條至第8 條
    、第10條或第11條之罪，供出毒品來源，因而查獲其他正犯
    或共犯者，減輕或免除其刑」，是依本條項減輕或免除其刑
    之要件，必須供出毒品來源，並因而查獲其他正犯或共犯者
    ，始有該項規定之適用（最高法院95年度台上字第545 號判
    決意旨可參) 。被告於本院中雖供稱「獸醫」之真實姓名為
    李昆儒等語。然被告所提供之毒品上游，因與案發時間已逾
    1年，故無法確認該毒品上游是否仍有從事販賣毒品之行為
    ，另被告所提供之對話紀錄擷圖，亦無法確認對象是否確實
    為毒品上游，故無法進行追查等語，有新北市政府警察局新
    莊分局111年4月1日新北警莊刑字第1114030686號函（本院
    卷第119頁），自與毒品危害防制條例第17條第1 項減刑之
    規定未符，併此說明。
　㈥再按犯罪之情狀顯可憫恕，認科以最低度刑仍嫌過重者，得
    酌量減輕其刑，刑法第59條定有明文。另同為販賣第二級毒
    品之人，其原因動機不一，犯罪情節未必盡同，或有大盤毒
    梟者，亦有中、小盤之分，甚或僅止於吸毒者友儕間為求互
    通有無之有償轉讓者亦有之，其販賣行為所造成危害社會之
    程度自屬有異，法律科處此類犯罪，所設（修正前）販賣第
    二級毒品之法定最低本刑卻同為無期徒刑或7 年以上有期徒
    刑，不可謂不重。於此情形，倘依其情狀處以有期徒刑，即
    足以懲儆，並可達防衛社會之目的者，自非不可依客觀之犯
    行與主觀之惡性二者加以考量其情狀，是否有可憫恕之處，
    適用刑法第59條之規定酌量減輕其刑，期使個案裁判之量刑
    ，能斟酌至當，符合比例原則。本院審酌被告於本院中陳稱
    其因聽信吸食毒品可以減肥，因而沾染毒癮認識「獸醫」，
    進而成為男女朋友，而與「獸醫」共同販賣第二級毒品，本
    案販售之次數僅有1次，且數量僅1500元，被告於偵查中即
    坦承客觀事實不諱，其現有正當工作，此有在職證明、戶口
    名簿影本各1份附卷可憑（本院卷第93、95頁），衡其所為
    尚非罪大惡極，相較於長期、大量販賣毒品之真正毒梟而言
    ，其對社會秩序與國民健康之危害，顯然不成比例，認就本
    案縱經依偵審自白之規定減刑後，科法定最低刑度仍嫌過重
    ，在客觀上足以引起一般人之同情，爰依刑法第59條之規定
    ，予以酌量減輕其刑，並依法遞減輕之。
　㈦爰以行為人之責任為基礎，審酌被告有如前所述施用第二級
    毒品之前科素行，明知甲基安非他命戕害人體身心健康甚鉅
    ，竟與「獸醫」共同販賣甲基安非他命予證人吳詩閔牟利，
    所為擴大毒品之流通範圍，助長施用毒品惡習，足以導致購
    買施用者精神障礙與性格異常，造成人民生命健康受損之成
    癮性及危險性，非惟戕害國人身心健康，亦危害社會治安，
    均應嚴予非難；兼衡其犯罪之動機、目的、手段，本次販賣
    毒品屬少量、獲利非多，暨其於犯後坦承犯行，及其於本院
    中自陳高中肄業、離婚、從事美髮需扶養奶奶之智識程度及
    生活狀況等一切情狀，量處如主文欄所示之刑。
四、沒收
　㈠按共同正犯犯罪所得之沒收暨追徵，應就各人實際所分得之
    數為之，若僅其中某一共同正犯對於犯罪所得具有事實上之
    處分權限，而其他共同正犯均無事實上之共同處分權限者，
    則僅於該特定對於犯罪所得具有事實上處分權限之正犯宣告
    罪刑項下諭知沒收暨追徵即可，無庸於其他共同正犯宣告罪
    刑項下一併為沒收暨追徵之諭知，此應由事實審法院綜合卷
    證資料之調查結果，依自由證明程序予以認定（最高法院10
    9 年度台上字第4571號判決意旨參照）。
　㈡證人吳詩閔於偵查中證稱：伊先拿1500元給吳思蓉，吳思蓉
    把錢交給現場一名微禿之男子（即獸醫）等語（臺北地檢10
    9年度他字第2453號卷第141頁），堪認被告已將價金如數轉
    交予「獸醫」，且卷內並無其他積極證據足以證明被告因此
    獲有犯罪所得，依罪疑惟有利被告之刑事法原則，自應認被
    告並未因本案犯行而取得犯罪所得，不予宣告沒收追徵，附
    此說明。
據上論斷，應依刑事訴訟法第299 條第1 項前段，修正前毒品危
害防制條例第4 條第2 項、第17條第2項，刑法第2 條第1 項前
段、第11條、第28條、第59條，判決如主文。
本案經檢察官歐蕙甄提起公訴，由檢察官邱稚宸到庭執行職務。
中    華    民    國   111   年    6    月      13    日
                  刑事第十九庭  審判長法  官  許博然
　
                                      法  官  王國耀
　
                                      法  官  洪韻婷

如不服本判決，應於判決送達後20日內敘明上訴理由，向本院提
出上訴狀 (應附繕本) ，上訴於臺灣高等法院。其未敘述上訴理
由者，應於上訴期間屆滿後20日內向本院補提理由書「切勿逕送
上級法院」。
                                      
附錄本案論罪科刑法條全文
（修正前）毒品危害防制條例第4條
製造、運輸、販賣第一級毒品者，處死刑或無期徒刑；處無期徒
刑者，得併科新臺幣 2 千萬元以下罰金。
製造、運輸、販賣第二級毒品者，處無期徒刑或7 年以上有期徒
刑，得併科新臺幣1 千萬元以下罰金。
製造、運輸、販賣第三級毒品者，處7 年以上有期徒刑，得併科
新臺幣7 百萬元以下罰金。
製造、運輸、販賣第四級毒品者，處5 年以上12年以下有期徒刑
，得併科新臺幣3 百萬元以下罰金。
製造、運輸、販賣專供製造或施用毒品之器具者，處1 年以上7
年以下有期徒刑，得併科新臺幣1 百萬元以下罰金。
前五項之未遂犯罰之。